【裁判字號】    90,訴緝,17
【裁判日期】    900605
【裁判案由】    毒品危害防制條例
【裁判全文】
臺灣高雄地方法院刑事判決                            九十年度訴緝字第一七號
    公  訴  人  臺灣高雄地方法院檢察署檢察官
    被      告  丙○○
    選任辯護人  劉新安
右列被告因毒品危害防制條例案件，經檢察官提起公訴（八十八年度偵緝字第五０六
號），本院判決如左：
    主  文
丙○○無罪。
    理  由
一、公訴意旨略以：被告丙○○與同案共犯柯美英（由檢察官以八十八年度偵緝字第
    六八九號為不起訴處分）基於共同意圖營利之概括犯意，自民國（下同）八十七
    年十二月間起，在高雄縣大寮鄉○○路○段一六０之一住處，以行動電話000
    0000000號及0000000000號為連絡工具，多次非法販賣第二級
    毒品安非他命供不特定人吸用，嗣於八十八年一月二十六日下午五時許，在上址
    為警查獲，並扣得安非他命二大包及八小包（毛重約六十三公克）、安非他命殘
    渣袋十一個、小空夾鏈袋一百二十個、大空夾鏈袋十個、電子秤一個等物，因認
    被告丙○○涉犯毒品危害防制條例第四條第二項之販賣第二級毒品罪嫌云云。
二、按犯罪事實應依證據認定之，無證據不得推定其犯罪事實；又不能證明被告犯罪
    者，應諭知無罪之判決，刑事訴訟法第一百五十四條、第三百零一條第一項定有
    明文。又認定不利於被告之事實，須依積極證據，苟積極證據不足為不利於被告
    事實之認定時，即應為有利於被告之認定，最高法院三十年上字第八一六號判例
    參照。公訴人認被告涉犯毒品危害防制條例第四條第二項之販賣第二級毒品罪嫌
    無非係以被告丙○○於警訊時業已供述明確，復有於被告住處查獲之安非他命二
    大包及八小包（毛重約六十三公克）、安非他命殘渣袋十一個、小空夾鏈袋一百
    二十個、大空夾鏈袋十個、電子秤一個可證為其論據。訊據被告丙○○則堅決否
    認其有販賣第二級毒品安非他命之犯行，辯稱：伊並沒有販賣安非他命，扣案的
    東西並不是伊的，是由與警方到場之一男一女所帶來的，而警方到伊住處時，柯
    美英也在場，警方要求柯美英交出槍枝，否則就要辦伊等販毒，柯美英就由綽號
    「紅蟳」之警員載，伊則由其餘警員開另一部車載，一同前往屏東萬巒找槍，後
    來柯美英跑掉，警方就將伊以販毒之罪名移送等語。經查：
    （一）刑事訴訟之目的固重在發現實體真實，其手段則應合法正當，以保障人權
          。依刑事訴訟法第二百二十九條至第二百三十一條之規定，司法警察（官
          ）固有調查犯罪嫌疑人犯罪情形及蒐集證據之職權，而得詢問犯罪嫌疑人
          ，惟依同法第一百條之二準用同法第一百條之一第一項之規定，司法警察
          （官）詢問犯罪嫌疑人，除有急迫情況且經記明筆錄者外，應全程連續錄
          音；必要時，並應全程連續錄影。考其立法目的，在於建立詢問筆錄之公
          信力，並擔保詢問程序之合法正當；亦即在於擔保犯罪嫌疑人對於詢問之
          陳述係出於自由意思及筆錄所載內容與其陳述相符。查本件於警訊時並未
          錄音，此有高雄縣警察局鳳山分局八十八年十一月三十日鳳警刑字第一０
          一四０號、九十年五月十日鳳警刑字第四二一六號函附卷可稽，被告復爭
          執本件警訊筆錄之真實性，辯稱非出於其自由意思下之陳述而製作；而該
          筆錄內固記載被告供稱：「該安非他命我們（指被告與同案共犯柯美英）
          是用來自己吸食及販賣用。」云云，然被告究竟於何時、何地賣予何人等
          事實，均乏證據加以證明；又證人即查獲之警員雖於本院審理時證稱該案
          係有線人密報而查獲，然並無任何資料或監聽紀錄可使人產生合理之懷疑
          被告有販賣安非他命行為。又依警卷所附之搜索票執行搜索報告、搜索扣
          押證明書所載，警方於八十八年一月二十六日十七時即進行搜索，卻搜索
          至同日二十二時，而於同日二十三時三十分於新甲派出所開始訊問被告，
          顯然並無何急迫不能連續錄音之情狀，是該份警訊筆錄採證不符程序，本
          院認無證據能力。
    （二）本件是由警員乙○○、甲○○、戊○○及丁○○共同查獲，而查獲當時現
          場除被告外，同案共犯柯美英（業經檢察官為不起訴處分）是否在場一節
          ，證人即查獲警員乙○○於審理時證稱：當天柯美英確實不在場（見本院
          八十八年四月二十日訊問筆錄），然證人即共同查獲本案之警員甲○○、
          戊○○、丁○○卻證稱：搜索完後柯美英才進去云云（見本院九十年四月
          二十七日訊問筆錄），為何共同查獲之警員對於查獲時之情形陳述會有如
          此大的差異，顯然啟人疑竇。再者，警方到達現場搜索時，同案共犯柯美
          英確實有在現場，此業據被告丙○○、證人柯美英及楊忠山迭次陳述在卷
          ，則依被告丙○○之警訊筆錄供稱，查獲之安非他命是柯美英所購買，再
          由伊與柯美英共同賣與不特定人，警方為何不將柯美英一併逮捕移送，而
          僅逮捕被告丙○○，亦與常情不符。更有甚者，公訴意旨認被告與柯美英
          係以0000000000號、0000000000號行動電話為販賣
          安非他命之連絡工具云云。惟查員乙○○、甲○○、戊○○及丁○○所使
          用之行動電話依序分別為0000000000號、000000000
          0號、0000000000號及0000000000號，此業據林元
          鴻、戊○○、丁○○陳明在卷，而該等電話自八十八年一月二十六日（即
          查獲當日）十五時三十一分至同日二十二時三十五分止，就總共撥打二十
          一通與公訴人所認被告用以販毒之行動電話0000000000號連絡
          ，且0000000000號行動電話於八十八年一月二十六日十五時十
          七分即與警員丁○○聯絡，此有0000000000號行動電話通聯紀
          錄附卷可稽，則依搜索扣押證明筆錄所載，及證人乙○○、甲○○、蘇諒
          智及丁○○之證述，警方係於十七時進行搜索，則為何搜索之前及後均與
          被告上開用以販毒用之行動電話聯絡？且既然四位警員一起搜索，為何其
          等四人所使用之行動電話會於此段時間內多次聯絡（有通聯紀錄在卷可憑
          ）？再再均使人懷疑本件查獲毒品之正當性及合法性，並加強被告所辯：
          警方栽贓要脅被告及柯美英交槍，並由警方載柯美英前往屏東找槍等語之
          可信度。
    （三）扣案之安非他命二大包及八小包（毛重約六十三公克）、安非他命殘渣袋
          十一個、小空夾鏈袋一百二十個、大空夾鏈袋十個、電子秤一個等物，被
          告堅決否認為其所有，辯稱係與警方同往之一男一女所帶至現場，核與證
          人柯美英、楊忠山之證述大致相符，經本院追查後，該男子為郭順智，被
          告與證人楊忠山亦均明確指認郭順智之照片，堅稱當日郭順智確實有到現
          場；另調查局南區機動組於八十八年八月十三日訊問證人柯美英，證人亦
          明確指出上開扣案物品係郭順智所提出（詳附卷之密封資料袋），此均與
          警員乙○○、甲○○、戊○○、丁○○所述，前往現場者僅伊四人不符。
          且扣案之毒品經命警採集其上指紋鑑定結果，因指紋照片之紋線模糊不清
          ，無法比對，有內政部警政署刑事警察局八十八年五月三十一日（八八）
          刑紋字第四九三五一號函附卷可稽，亦無法證明被告丙○○曾碰觸過。
    綜上所述，本件警方查獲被告丙○○及扣案物品之程序事實具有重大瑕疵，使人
    對是否警方欲逼被告及柯美英交槍而故意栽贓，產生合理懷疑。此外，又查無其
    他積極證據足資證明被告丙○○有何販賣安非他命之行為。揆諸首揭法條規定及
    判例說明，自應為被告丙○○無罪之諭知。至本件查獲之警方人員，是否涉及不
    法行為，應由檢察官依職權主動查明，併此敘明。
據上論結，應依刑事訴訟法第三百零一條第一項，判決如主文。
中      華      民      國      九十      年      六      月      五    日
                                  臺灣高雄地方法院刑事庭
                                      法  官    吳  宏  榮
右正本證明與原本無異。
如不服本判決，應於判決送達後十日內，向本院提出上訴狀。
                                      書記官    呂  怜  勳
中      華      民      國      九十      年      六      月      五    日


司法院資訊處製作；財團法人民間司法改革基金會備份。
